【裁判字號】    91,交抗,960
【裁判日期】    920314
【裁判案由】    違反道路交通管理處罰條例
【裁判全文】
臺灣高等法院交通事件裁定                        九十一年度交抗字第九六號
    抗  告  人
    即受處分人  甲○○
右抗告人因違反道路交通管理處罰條例案件，不服臺灣桃園地方法院中華民國九十一
年九月三十日所為九十年度交聲字第三七一號裁定，提起抗告，本院裁定如左：
    主  文
抗告駁回。
    理  由
一、按高速公路之交通事故，除依道路交通事故處理辦法處理外，並應在事故現場後
    方約一００公尺處，豎立明顯標誌，高速公路交通管制規則第二十八條第一款定
    有明文。又汽車行駛於高速公路或設站管制之道路，而不遵管制之規定者，處汽
    車駕駛人新臺幣三千元以上六千元以下罰鍰。汽車駕駛人有前項情形，因而致人
    受傷者，吊扣其駕駛執照一年；致人重傷或死亡者，吊銷其駕駛執照。再汽車駕
    駛人，曾依第三十三條第二項之規定吊銷駕駛執照者，三年內不得考領駕駛執照
    ，道路交通管理處罰條例第三十三條第一項、第二項前段、第六十七條第二項，
    分別定有明文。
二、原裁定意旨略以：抗告人即受處分人甲○○於民國九十年八月十二日晚間十一時
    三十分許，駕駛車牌號碼ＨＲ─一二二一自用小客車，沿國道三號高速公路北向
    中線車道行駛，在該路北向六二公里六八七公尺處，因疏未注意車前狀況，致追
    撞同向前方由陳俊良所駕駛車牌號碼六Ｍ─八七一三自用小客車，其僅開啟左右
    兩側之方向燈即警示燈，並未依上開高速公路交通管制規則第二十八條第一款規
    定，在事故現場後方約一００公尺處，豎立明顯標誌，致為乙○○所駕駛車牌號
    碼五Ｇ─七三七三自用小貨車自後追撞翻覆，造成自用小貨車上乘客潘秀吉受有
    重傷等情，業經抗告人於臺灣桃園地方法院檢察署九十年度他字第二四七四號過
    失傷害案件中警訊及檢察官訊問時坦承不諱，核與證人乙○○、陳俊良陳述情節
    相符，並有警製道路交通事故調查報告表、現場照片影本在卷可按。抗告人雖辯
    稱：伊有立刻打開左右兩側方向燈，並揮手示意後車注意，因和前車互沒車損，
    正要離開時，為後方乙○○所駕駛自用小貨車高速追撞，根本來不及放置故障標
    誌等語。惟查，上開高速公路交通管制規則第二十八條第一款規定目的，係在避
    免因此再度肇生事端，以維護其他用路人之行車安全，係涉及公眾安全之確保，
    並非意在藉此追咎問責。故任何在高速公路上發生交通事故，而有危及他人行車
    安全之虞者，均負有此項設置義務，自不以就該事故之發生具有可歸責之事由者
    為限，且此並為事故發生後首應慮及之要務。準此以解，抗告人既與陳俊良在高
    速公路發生追撞交通事故，即應依規定設置明顯標誌，並待標誌設置完妥確保安
    全無虞後，方得檢視車損情況，及談論善後事宜。再衡之追撞事故發生後，抗告
    人與陳俊良二人均有下車查看車損狀況，迨發覺車損並不嚴重，且經抗告人一再
    表達歉意，雙方因此作罷，於抗告人上車欲駛離時，始遭乙○○所駕駛車輛追撞
    情節，已據證人陳俊良於台灣桃園地方法院九十一年度交易字第二七六號過失傷
    害案件九十一年六月二十一日調查時陳明在卷。則抗告人與證人陳俊良發生追撞
    停車並下車後，必先經詳細、週全勘查，始能確定車損狀況，以迄抗告人一再表
    達歉意，雙方就此作罷，其間必已耗費相當時間。抗告人於同日辯稱其下車跟陳
    俊良說個對不起，再上車到被撞，約三、四秒等情，顯然不實，不足採信。再者
    ，依抗告人追撞陳俊良所駕駛自用小客車後之處理情形（即打開左右方向燈、下
    車查看兩車之車損情形、向陳俊良一再道歉），顯示抗告人在意識上僅認為打開
    左右方向燈即足以達到警示後方來車注意之目的，亦即其未曾意識應依上開高速
    公路交通管制規則第二十八條第一款規定處理。是抗告人辯稱：根本來不及放置
    故障標誌等情，要屬事後卸責之詞，不足採信。次查，被害人潘秀吉因本件車禍
    致受有腹部鈍傷併腸穿孔、十二指腸潰瘍、第四頸椎骨折之傷害，並因頸椎脊髓
    損傷導致四肢麻痺，其上肢肌力僅餘約二至三分，下肢肌力零分，依其病情評估
    ，復原及進一步神經學上恢復機會極微等情，亦有長庚紀念醫院診斷證明書暨長
    庚紀念醫院九十一年六月二十四日（九一）長庚院法字第０五七五號函附卷可稽
    。足認被害人潘秀吉雙足之機能已完全喪失，達於毀敗之程度，屬重傷害無訛。
    又查，前開事故雖經送台灣省桃園縣區車輛行車事故鑑定委員會鑑定及台灣省車
    輛行車事故覆議鑑定委員會覆議結果，均認為抗告人並無過失，或不及完成前述
    放置標誌義務等語，惟上開鑑定及覆議意見，並未考量抗告人有充裕時間放置明
    顯標誌，以避免發生危險，故不足以採為抗告人有利之認定。綜上所述，抗告人
    確有違反上開高速公路交通管制規則第二十八條第一款規定，且致人受重傷情事
    ，應可認定。從而，原處分機關依上開道路交通管理處罰條例第三十三條第一項
    、第二項前段、第六十七條第二項規定，裁處吊銷抗告人之駕駛執照，並諭知三
    年（原裁定誤載為二年，應予更正）內不得重新考領，於法尚無不合。抗告人之
    異議，為無理由，應予駁回等語。
三、抗告意旨略以：依道路交通管理處罰條例規定，自用小貨車後車廂不能搭載乘客
    ，被害人潘秀吉本身有過失在先。又事故地點照明良好，乙○○無視於前方車況
    ，追撞前車，致被害人潘秀吉受有重傷，乙○○之行為與被害人潘秀吉所受傷害
    結果，有因果關係。伊與前車駕駛人陳俊良下車後，於極短時間內即發生後車撞
    擊，根本來不及擺設故障標誌等情，有台灣桃園地方法院檢察署九十一年度偵字
    第五一八九號不起訴處分書可查等語。
四、經查，被害人潘秀吉或自用小貨車駕駛人乙○○於本件事故有無過失責任，乃被
    害人潘秀吉或乙○○自身應負法律責任問題，並不影響抗告人有違規事實之認定
    ，及該違規事實應依道路交通管理處罰條例規定予以處罰。又依道路交通事故調
    查報告表所示，抗告人與陳俊良所駕駛車輛係於高速公路中線車道發生追撞，其
    停車處所自有相當危險性。抗告人於下車後，其首要工作，即應先依規定於車後
    擺設明顯標誌，以提醒來車注意，避免發生危險。抗告人既已下車查看車損，於
    發現並無大礙後，向前車車主陳俊良道歉，雙方作罷，準備離去，足見其有充裕
    時間依規定先完成擺設明顯標誌，其所辯來不及擺設故障標誌等情，顯然反於事
    實，洵不足取。再台灣桃園地方法院檢察署九十一年度偵字第五一八九號不起訴
    處分書固認定抗告人不及擺設故障標誌，即遭乙○○所駕駛車輛自後追撞，惟經
    告訴人潘秀吉聲請再議後，由台灣高等法院檢察署發回繼續偵查等情，有台灣高
    等法院被告全國前案紀錄表在卷可稽。抗告人執上開不起訴處分書之認定辯稱其
    來不及擺設故障標誌等情，亦乏依據。抗告人所辯上情，並不足取。原裁定認定
    抗告人有違規事實，原處分機關據以裁罰，核無違誤，因而駁回抗告人之聲明異
    議，並無不合。抗告人之抗告，為無理由，應予駁回。
五、依道路交通事件處理辦法第二十六條、刑事訴訟法第四百十二條，裁定如主文。
中      華      民      國      九十二    年      三    月      十四    日
                              臺灣高等法院交通法庭
                                  審判長法  官  葉  麗  霞
                                        法  官  鄧  振  球
                                        法  官  李  錦  樑
右正本證明與原本無異。
不得再抗告。
                                        書記官  郭  台  發
中      華      民      國      九十二    年      三    月      十七    日


司法院資訊處製作；財團法人民間司法改革基金會備份。
